【裁判字號】    89,判,1653
【裁判日期】    890525
【裁判案由】    營利事業所得稅
【裁判全文】
行  政  法  院  判  決                          八十九年度判字第一六五三號
    原      告  台灣飛猛股份有限公司
    代  表  人  甲○○
    被      告  財政部臺北市國稅局
右當事人間因營利事業所得稅事件，原告不服行政院中華民國八十八年四月二十二日
台八八訴字第一五九一一號再訴願決定，提起行政訴訟。本院判決如左︰
    主  文
原告之訴駁回。
    事  實
緣原告七十八年度營利事業所得稅結算申報，經被告機關財政部台北市國稅局核定全
年所得額為新台幣（下同）四億二千九百三十九萬八千九百六十元。原告不服，申經
復查結果，未准變更，訴經財政部台財訴字第八五二一五○四二四號訴願決定，將原
處分撤銷。案經被告機關重核結果，核減所得額四億二千五百六十七萬五千六百零五
元，變更課稅所得額為三百七十二萬三千三百五十五元。被告機關於復查決定後，依
行為時稅捐稽徵法第三十八條規定，填發補繳稅款繳納通知書，通知原告繳納，並自
該項補繳稅款原應繳納期間屆滿之次日（八十二年十二月一日）起，至重核復查決定
填發補繳稅款繳納通知書之日（八十五年四月二十四日）止，按郵政儲金匯業局一年
期定期存款利率，加計行政救濟利息十七萬六千七百四十四元一併徵收。原告以本件
既經被告機關重為復查決定，則利息起算日應按帳冊查核後所發稅單限繳日期之翌日
起算云云，向被告機關申請更正加計利息金額。經被告機關以八十七年一月十四日（
八七）財北國稅法字第八七一○一二五二號函覆，略以加計利息十七萬六千七百四十
四元，尚無不合等語。原告就行政救濟加計利息部分，訴經財政部台財訴字第八七○
一四五○五五號訴願決定將原處分撤銷，由被告機關另為處分。被告機關重為復查決
定，未准變更，提起訴願、再訴願，遞遭決定駁回，遂提起行政訴訟。茲摘兩造訴
辯意旨如次：
原告起訴意旨略謂︰一、原告對第一次真正查帳後所核定之稅額仍有異議，乃以復查
方式提出行政救濟，但不為原查單位接受，仍以訴願方式處理，按本院五十年度判字
第一五號判例「係經被告官署以程序上之理由拒絕其復查之申請，並未就實體上為復
查決定，自尤不能以此而剝奪本公司對重核決定申請復查之法定權利。」二、被告初
查係以原告未提示帳冊，故依同業利潤標準核定所得額，被告原查未合法送達查帳通
知，原告如何知曉要送帳核備﹖而被告稱係依法公示送達，程序亦無不符等等。真若
一切依法送達，受理訴請未合法送達之訴願機關亦認為未合法送達豈不違法，被告怎
又願意於合法送達之情況下重新發函調帳查核七十八年度之帳冊。三、原告從頭至尾
都無行蹤不明，而被告卻因判斷錯誤而使人民多費心力，疲於奔命，曠日廢時，原告
依法仍然願意負擔行政救濟而產生之利息，但其計息時間應該合理，請求判決撤銷原
處分及一再訴願決定等語。
被告答辯意旨略謂︰一、本件原告七十八年度營利事業所得稅結算申報，不服被告初
查按同業利潤標準核定其全年所得額為四二九、三九八、九六○元，訴經財政部訴願
決定將原處分撤銷，著由被告另為處分。案經被告重核復查決定變更核定課稅所得額
為三、七二三、三五五元，原告猶未甘服，循序提起訴願、再訴願及行政訴訟，經本
院八十六年度判字第二二一三號判決：「原告之訴駁回。」而告確定在案，被告遂再
填發補繳稅款繳納通知書，並自原應繳納期間屆滿之次日（八十二年十二月一日）起
，至填發補徵稅額繳款書八十五年四月二十四日止，共計八七六天，按郵政儲金匯業
局之一年期定期存款利率百分之七‧六五，加計行政救濟利息一七六、七四四元〔計
算式：$(856,547+106,111)×7.65%×876/365=$176,744 〕，連同本稅八五六、五四
七元，短估金一○六、一一一元一併通知原告繳納。復查時，原告主張被告機關於初
查階段所發出之查帳通知書，其並未接獲，乃遭按同業利潤標準核定所得額，原告於
法定期間申請復查，但又因未合法送達查帳通知書，乃於接獲復查決定書時依法提起
訴願，嗣經被告依訴願決定撤銷意旨，經審查單位予以第一次查帳，始核發核定通知
書，而被告卻核發重核復查決定書，行政救濟利息應以第一次查核後所發出稅單限繳
日期翌日起算方屬合法云云，經被告復查決定以原告於原查核階段因未依規定期限提
示帳冊憑證供核，乃依同業利潤標準核定所得額，核被告調查通知書因按址無法送
達，乃按公示送達程序辦理，公示送達刊載於八十年九月十八日工商時報第十七版，
該送達程序尚無不合。嗣原告於復查階段時，被告之調查通知書按址亦無法送達，乃
按公示送達程序辦理，該公示送達刊載於八十三年五月三日工商時報第十六版，送達
程序亦無不合。原告主張以財政部訴願撤銷重核階段提示帳冊憑證後重核復查決定
為第一次初查核定，核與事實不符，是原核定計算行政救濟利息自原通知繳納期限屆
滿之次日（即八十二年十二月一日）起算，並無不合為由，遂駁回其復查之申請，揆
諸首揭規定，並無不合。二、茲原告復執前詞提起訴願、再訴願，均遭駁回，查稅捐
稽徵法第三十八條對於經行政救濟確定應行退補之本稅，應加計利息一併徵收或退還
之規定，旨在漏補徵納雙方因行政救濟程序而延緩徵收或退還本稅所生之損失；另查
稅捐稽徵機關核定納稅義務人有應納稅額或應補稅額者，納稅義務人因而即負有租稅
債務，原告對核定之稅捐不服，未繳納稅款，而依稅捐稽徵法第三十五條規定申請復
查，並不影響其復查之權利，而被告依稅捐稽徵法第三十九條第一項規定暫緩移送法
院強制執行其應納稅捐，即為原告因申請復查，而得享有暫免繳納稅款之期間利益，
基於衡平原則，理應負擔緩繳稅款期間之利息，要不因復查決定期間而生影響，況有
關行政救濟確定後，應退或應補稅款加計利息之計算，稅捐稽徵法第三十八條第三項
及同法施行細則第十二條已有明確規定；次查被告於初查及復查階段，先後依原告原
址及復查申請書所載地址，發函通知原告依限提示帳證供核，均遭郵局以遷移為由，
無法送達退回，有該等函件及信封附原處分機關可稽，從而被告依公示送達程序辦
理，尚非無據。是原告所訴其從頭至尾都無行蹤不明，而被告卻因判斷錯誤而使其多
費心力，疲於奔命，曠日廢時，原告依法仍願意負擔行政救濟而產生之利息，但其計
息期間應該合理等情，顯係飾詞，尚無可採。被告原處分核與首揭法令規定，尚無不
合，請判決駁回原告之訴等語。
    理  由
按「納稅義務人對稅捐稽徵機關之復查決定如有不服，得依法提起訴願及行政訴訟。
」「經依復查，訴願或行政訴訟程序終結決定或判決，應補繳稅款者，稅捐稽徵機關
應於復查決定，或接到訴願決定書，或行政法院判決書正本後十日內，填發補繳稅款
繳納通知書，通知納稅義務人繳納；並自該項補繳稅款原應繳納期間屆滿之次日起，
至填發補繳稅款繳納通知書之日止，按補繳稅額，依原應繳納稅款期間屆滿之日郵政
儲金匯業局之一年期定期存款利率，按日加計利息，一併徵收。」分別為稅捐稽徵法
第三十八條第一項、第三項所明定；次按「納稅義務人未繳納稅款而申請復查，稅捐
稽徵機關於復查決定通知納稅義務人時，應就復查決定之應納稅額，依本法第三十八
條第三項後段規定加計利息填發繳款書，一併通知納稅義務人繳納。」復為同法施行
細則第十二條所規定。本件原告七十八年度營利事業所得稅結算申報，不服被告之核
定，循序提起行政訴訟，經本院判決確定後，被告再填發補繳稅款繳納通知書，並自
原應繳納期間屆滿之次日起，至填發補徵稅額繳款書之日止，加計行政救濟利息，連
同本稅一併通知原告繳納。原告訴稱：被告於初查階段發出之查帳通知書，其並未接
獲，被告未合法送達查帳通知書，乃遭按同業利潤標準核定所得額，被告按未合法送
達而核定稅額之限繳日期之次日起算利息，顯有不公云云。惟查原告於原查階段未依
規定期限提示帳冊憑證供核，乃依同業利潤標準核定所得額，被告調查通知書因按址
無法送達，依公示送達程序辦理，公示送達公告刊載於八十年九月十八日工商時報第
十七版。復查階段被告調查通知書按址亦無法送達，經按公示送達程序辦理，並刊載
於八十三年五月三日工商時報第十六版，送達程序並無不合。依行為時稅捐稽徵法第
三十八條對於經行政救濟確定應行退、補之本稅，應加計利息一併徵收或退還之規定
，旨在填補徵納雙方因行政救濟程序而延緩徵收或退還本稅所生之損失；又稅捐稽徵
機關核定納稅義務人有應納稅額或應補稅額者，納稅義務人因而負有租稅債務，原告
對核定之稅捐不服，未繳納稅款而依行為時稅捐稽徵法第三十五條規定申請復查，並
不影響其復查權利，被告機關依同法第三十九條第一項規定暫緩移送法院強制執行其
應納稅捐，即為原告因申請復查而享有暫免繳納稅款之期間利益，基於衡平原則，理
應負擔緩繳稅款期間之利息，況行政救濟確定後，應退或應補稅款加計利息之計算，
行為時稅捐稽徵法第三十八條第三項及同法施行細則第十二條已有明確規定。綜上所
述，被告所為之處分，並無違誤，一再訴願決定遞予維持，亦無不合。原告起訴論旨
，核無理由，應予駁回。
據上論結，本件原告之訴為無理由，爰依行政訴訟法第二十六條後段，判決如主文。
中    華    民    國     八十九      年      五      月     二十五      日
                    行 政 法 院 第 三 庭
                                審 判 長 評  事      曾  隆  興
                                         評  事      鄭  淑  貞
                                         評  事      林  家  惠
                                         評  事      徐  瑞  晃
                                         評  事      張  瓊  文
右  正  本  證  明  與  原  本  無  異
                                         法院書記官  路  南  玲
中    華    民    國     八十九      年      五      月     二十六      日


司法院資訊處製作；財團法人民間司法改革基金會備份。
